臺灣橋頭地方法院行政訴訟判決
110年度交字第240號

原      告  林儒棟  
被      告  高雄市政府交通局

代  表  人  張淑娟  
訴訟代理人  蘇健義  
上列當事人間交通裁決事件，原告不服被告110年10月18日高市
交裁字第32-ZEB212777號等共4件裁決之處分（如附表編號1至4
號「裁決日期及裁決書號碼」欄所示），提起行政訴訟，本院判
決如下：
    主  文
被告於民國一百一十年十月十八日所作成如附表編號2、3、4號
等共三件之交通裁決處分，均撤銷。
原告其餘之訴駁回。
訴訟費用新臺幣參佰元由被告負擔新臺幣貳佰貳拾伍元，餘由原
告負擔。
    事實及理由
一、事實概要：原告駕駛車主林智樑所有之000000000號自用小
    客貨車（下稱系爭車輛），經駕駛而分別於附表所示編號1
    至4號之時間、地點，因有四次「行駛高速公路未依規定變
    換車道」之交通違規，經民眾檢具行車紀錄器影像向警政機
    關提出檢舉，由內政部警政署國道公路警察局第五公路警察
    大隊（下稱舉發機關）警員劉怡汎查明違規屬實後逕行舉發
    ，並分別填掣如附件編號1至4號所示之舉發違規通知單予以
    舉發（附件編號1至4號舉發違規通知單，下合稱系爭舉發通
    知單）。車主不服舉發，曾於110年9月16日、110年10月4日
    （應到案期限內）向被告提出陳述，經舉發機關於110年10
    月4日以國道警五交字第1105703478號函查復略以：「舉發
    無誤」等語。車主仍不服，遂依據道路交通管理處罰條例（
    下稱處罰條例）第85條第1項規定，向被告告知應歸責人為
    原告，並申請裁決，被告洵依據處罰條例第33條第1項第4款
    、第63條第1項第1款暨違反道路交通管理事件統一裁罰基準
    及處理細則（下稱處理細則）第44條規定，於110年10月18
    日分別開立如附表編號1至4號所示共4件裁決書（下稱系爭4
    件裁決書），各裁處原告「罰鍰新臺幣（下同）3,000元整
    ，並記違規點數1點」之處分（以下合稱原處分）。原告仍
    表不服，遂提起本件行政訴訟。
二、原告主張：連續舉發要符合比例原則等語。原告並聲明：原
    處分撤銷。
三、被告則答辯以：
（一）經查，本件違規事實，有舉發機關110年12月3日國道警五
      交字第1105704435號函、110年10月4日國道警五交字第11
      05703478號函及採證光碟附卷可稽。故原告之違規事實，
      洵堪認定。　　
（二）原告雖辯稱：連續舉發要符合比例原則云云。惟經檢視採
      證影片可見：在畫面時間10:31:38處，原告車輛變換車道
      時，未全程使用方向燈；在畫面時間10:35:10處，原告車
      輛變換車道時，未全程使用方向燈；在畫面時間10:36:05
      處，原告車輛變換車道時，未全程使用方向燈；在畫面時
      間10:37:47處，原告車輛變換車道時，未全程使用方向燈
      ，車號000-0000，直至影片結束。依前揭說明，足證原告
      車輛於變換車道時未全程開啟方向燈，違規事實明確。另
      參照交通部107年9月21日交路字第1070026758號函釋略以
      ：「有關違規地點相距6公里以上、違規時間相隔6分鐘以
      上或行駛經過1個路口以上，應係單一或具有持續性之違
      規行為（如持續超速、持續違規行駛路肩等），需透過連
      續舉發次數，作為違規行為次數認定，進而對多次違規行
      為予以處罰時方有適用。倘其行為係二以上違規行為，仍
      應依處理細則第3條第1項規定分別舉發、處罰。」故原告
      就系爭4次行駛高速公路未依規定變換車道（未依規定全
      程使用方向燈）之違規行為，從自然觀察方法理解，其歷
      次變換車道行為，係於不同時地，在不同之車道線變換，
      影響所及為不同之用路人，屬「自然單一行為」；由首揭
      說明可知，原告就前開行駛高速公路未依規定變換車道之
      違規行為，應按自然單一行為之判斷原則，各自判斷其行
      政法上義務之違反與否，並分別評價、處罰，不生一行為
      二罰之疑慮，亦不受連續舉發之限制。是在不同時間、地
      點之同種行為，均構成違規事實時，應認定為非一行為，
      為自然意義之數行為，依法應分別處罰（最高行政法院85
      年度判字第347號判決同此見解）。是原告於前揭時間、
      地點確有「行駛高速公路未依規定變換車道」之違規事實
      ，被告據以裁處，洵無不合。
（三）再觀諸上開採證影片所載違規日期、違規時間及處理情形
      均記載清楚明確，嗣確經有員警查證處理，是該檢舉之真
      實性已無疑義。又採證影片畫面係錄影設備之機械作用，
      乃真實保存當時錄影之真實內容所得，再由檢舉人將影片
      傳送警政機關，並非憑人之記憶轉述或事後排演而成，且
      與本案違規具事實關連性，並經員警檢視無誤，其影像尚
      無偽造或變造之疑，內容亦屬合理、正常，自得作為本件
      是否為合法裁決之憑據。經查，原告前揭110年8月10日之
      違規行為，係由檢舉人於違規人行為終了日（110年8月10
      日）起7日內（檢舉日：110年8月10日、8月11日）檢具科
      學儀器取得之蒐證影片證據資料，向警政機關提出檢舉，
      經員警查證屬實而逕行舉發，則本件舉發程序於法即無不
      合。是原告於前揭時、地，確有「行駛高速公路未依規定
      變換車道」之違規事實，被告據以裁處，洵無不合等語，
      資為抗辯。被告並答辯聲明：原告之訴駁回。
四、本件如事實概要欄所述之事實，除下列兩造之爭點外，有系
    爭舉發違規事件通知單及送達證書（參本院卷第59-69頁）
    、系爭4件裁決書及送達證書（參本院卷第77-81頁）、系爭
    車輛車籍資料（參本院卷第83頁）、舉發機關110年12月3日
    國道警五交字第1105704435號函（參本院卷第85頁）、舉發
    機關110年10月4日國道警五交字第1105703478號函（參本院
    卷第87-88頁）、原告110年9月16日、110年10月4日陳述單
    （參本院卷第89、91頁）及採證光碟（存於本院卷第93頁內
    ）等件在卷可參，堪認為真實。兩造之爭點厥為：原告於本
    件是否分別有四次「行駛高速公路未依規定變換車道」之交
    通違規？原處分是否適法？
五、本院之判斷：
（一）按處罰條例第7條之1規定：「對於違反處罰條例之行為者
      ，民眾得敘明違規事實或檢具違規證據資料，向公路主管
      或警察機關檢舉，經查證屬實者，應即舉發。但行為終了
      日起逾7日之檢舉，不予舉發。」次按「（第1項）交通勤
      務警察或依法令執行交通稽查任務人員，對於違反道路交
      通管理事件之稽查，應認真執行；其有不服稽查而逃逸之
      人、車，得追蹤稽查之。（第2項）前項稽查，查獲違反
      道路交通管理事件之舉發方式如下：‧‧‧五、民眾檢舉舉
      發：就民眾依本條例第7條之1規定檢舉違反本條例之行為
      ，經查證屬實之舉發。」、「（第1項）公路主管或警察
      機關受理民眾檢舉違反道路交通管理事件，應即派員查證
      ，經查證屬實者，應即舉發，並將處理情形回復檢舉人。
      （第2項）前項檢舉違規證據係以科學儀器取得，足資認
      定違規事實者，得逕行舉發之。」處理細則第10條第1項
      、第2項第5款、第22條第1項、第2項亦分別定有明文。考
      其規範意旨，係考量警力有限及民眾取巧違規成性，為交
      通秩序混亂原因之一，一般民眾如能利用適當管道檢舉交
      通違規，除可彌補警力之不足外，亦將產生極大之嚇阻效
      果，以達到維護道路交通安全之行政目的。是一般民眾見
      有違規事件，皆可敘明違規事實或檢具違規證據資料，向
      公路主管或警察機關檢舉，經查證屬實者，應即舉發之。
      經查，本件原告有「行駛高速公路未依規定變換車道」之
      違規事實，係由民眾提供科學儀器取得之行車紀錄器錄影
      證據資料，於110年8月10日、8月11日向警察機關提出檢
      舉，係屬違規行為終了日（即110年8月10日）起7日內所
      為之檢舉，經警察機關查證屬實而予舉發等情，此有系爭
      舉發違規事件通知單（參本院卷第59-62頁）及檢舉民眾
      之行車紀錄器光碟（存於本院卷第93頁內）等件在卷可稽
      。是本件舉發程序於法並無違誤，合先敘明。
（二）次按「汽車在行駛途中，變換車道或超越前車時，應依標
      誌、標線、號誌指示，並不得有下列情形：一、驟然或任
      意變換車道。二、未依規定使用方向燈。三、未保持安全
      距離及間隔。四、駛離主線車道未依序排隊，插入正在連
      貫駛出主線之汽車中間。」、「汽車行駛於高速公路、快
      速公路或設站管制之道路，不遵使用限制、禁止、行車管
      制及管理事項之管制規則而有下列行為者，處汽車駕駛人
      新臺幣3,000元以上6,000元以下罰鍰：‧‧‧四、未依規定
      變換車道。」高速公路及快速公路交通管制規則第11條、
      處罰條例第33條第1項第4款亦分別定有明文。另處罰條例
      第63條第1項第1款亦規定：「汽車駕駛人有下列各款所列
      條款之一者，除依原條款處罰鍰外，並予記點：一、有第
      33條第1項‧‧‧、第48條、‧‧‧情形之一者，各記違規點數1
      點。」
（三）經查，原告駕駛系爭車輛於附表編號1至4號所示違規時間
      、地點，因共有四次「行駛高速公路未依規定變換車道」
      之交通違規，經民眾檢具行車紀錄器影片向舉發機關提出
      檢舉，由舉發機關員警查明違規屬實後逕行舉發等情，業
      據舉發機關於110年10月4日國道警五交字第1105703478號
      函復略以：「違規屬實」等語（參本院卷第87頁）；並有
      檢舉民眾行車紀錄器採證光碟（存於本院卷第93頁內）在
      卷可按，且原告對於有上開違規事實亦不爭執（參本院卷
      第104頁）；另經本院當庭勘驗卷附之檢舉民眾之行車紀
      錄器光碟可見：在畫面時間10:31:38處，原告車輛變換車
      道時，未全程使用方向燈；在畫面時間10:35:10處，原告
      車輛變換車道時，未全程使用方向燈；在畫面時間10:36:
      01處(答辯書誤載為10:36:05），原告車輛變換車道時，
      未全程使用方向燈；在畫面時間10:37:47處，原告車輛變
      換車道時，未全程使用方向燈，車號000-0000，直至影片
      結束，此有本院勘驗報告一份在卷可資參憑（參本院卷第
      107-113頁）。故原告確有上開「行駛高速公路未依規定
      變換車道」之違規事實，洵堪認定。
（四）惟查，行政違規行為之次數並非純粹以自然行為概念為界
      定標準，而應從法規範所欲維護之法益狀態予以評價。司
      法院釋字第604號解釋理由書亦闡述：「立法者固得以法
      律規定行政機關執法人員得以連續舉發及隨同多次處罰之
      遏阻作用以達成行政管制之目的，但仍須符合憲法第23條
      之比例原則及法律授權明確性原則。申言之，以連續舉發
      之方式，對違規事實繼續之違規行為，藉舉發其違規事實
      之次數，評價及計算其法律上之違規次數，並予以多次處
      罰，藉多次處罰之遏阻作用，以防制違規事實繼續發生，
      此種手段有助於目的之達成，對維護交通秩序、確保交通
      安全之目的而言，在客觀條件之限制下，更有其必要性及
      實效性。惟每次舉發既然各別構成一次違規行為，則連續
      舉發之間隔期間是否過密，以致多次處罰是否過當，仍須
      審酌是否符合憲法上之比例原則‧‧‧。」而91年7月3日修
      正之處罰條例第85條之1增訂第2項：「第7條之2之逕行舉
      發案件有左列情形之一者，得連續舉發：一、逕行舉發汽
      車有第33條、第40條第1項規定之情形，其違規地點相距6
      公里以上、違規時間相隔6分鐘以上或行駛經過一個路口
      以上者。二、逕行舉發汽車有第56條第1項規定之情形，
      而駕駛人不在場或未能將車輛移置每逾2小時者。」規定
      ，其立法理由為：「對逕行舉發案件得連續舉發之規定，
      係規範於違反道路交通管理事件統一裁罰標準及處理細則
      第12條，因其影響人民權利義務，為符合法律保留之精神
      ，爰酌予修正增列於第2項。」94年12月28日依立法委員
      葉宜津等提案修正通過之第85條之1第2項規定，其提案理
      由則係為增加嚴重超速行為之處罰，以及為因應長隧道安
      全，爰為但書規定（立法院第6屆第2會期第3次會議議案
      關係文書第275頁參照），對於連續舉發之間隔期間並未
      修正。準此，如汽車駕駛人行駛於高速公路非隧道路段，
      持續於變換車道時，未依規定顯示方向燈，違反處罰條例
      第33條第1項第4款規定，依行為時處罰條例第85條之1第2
      項第1款之規範目的，如其違規地點相距未達6公里、違規
      時間相隔未達6分鐘或未行駛經過一個路口，即應論以單
      一違規行為；若其違規地點相距6公里以上、違規時間相
      隔6分鐘以上或行駛經過一個路口以上，則得連續舉發，
      此於交通勤務警察或依法令執行交通稽查任務人員依處罰
      條例第7條之2規定逕行舉發案件，固得直接適用，然公路
      主管或警察機關受理處罰條例第7條之1規定的民眾檢舉舉
      發案件，雖非屬同條例第7條之2之情形，惟如警方自己執
      行舉發案件時尚且受前揭規定之拘束，而作為補充警方逕
      行舉發時合法取證資訊之民眾檢舉舉發案件，既同具當場
      不能掣單舉發之類似情狀，自應受前揭規定之拘束為宜。
      故基於二者本質上之類似性，處罰條例第7條之1之民眾檢
      舉舉發案件亦應類推適用上開規定之違反義務次數判斷標
      準，以評價檢舉之違規行為次數後，掣單舉發，始符行為
      時處罰條例第85條之1第2項第1款之規範意旨。況處罰條
      例第85條之1於110年12月7日又經修正後，業於110年12月
      22日公布，其第2項第1款之條文修正為：「違反本條例之
      同一行為，依第七條之二逕行舉發後，有下列之情形，得
      連續舉發：一、逕行舉發汽車行車速度超過規定之最高速
      限或低於規定之最低速度或有違反第三十三條第一項、第
      二項之情形，其違規地點相距六公里以上、違規時間相隔
      六分鐘以上或行駛經過一個路口以上。但其違規地點在隧
      道內者，不在此限。」，即將違反本條例之同一行為，如
      其違規地點相距未達6公里、違規時間相隔未達6分鐘或未
      行駛經過一個路口以上，即應論以單一違規行為。故本件
      原告之情形，即符合上開新修正之處罰條例第85條之1第2
      項第1款之規範意旨，併此敘明。
（五）經查，被告所為附表編號1所示之處分，為原告車輛於110
      年8月10日之第一次違規，自得予以舉發；是原處分所為
      附表編號1之處分，並無違誤，自應維持。惟依照前揭說
      明及新修正之處罰條例第85條之1第2項第1款之規範意旨
      ，原告於附表編號1之違規後，再於6分鐘內或6公里內所
      為附表編號2、3、4之違規，不得連續舉發，故被告機關
      所為附表編號2、3、4所示之處分，均有不得連續舉發之
      情事而有違誤，應均予撤銷。
六、綜上所述，原告於附表所示編號1至4號之時間、地點，確實
    有「行駛高速公路未依規定變換車道」之違規行為，惟為附
    表編號2、3、4舉發之違規行為，既係於附表編號1為系爭違
    規行為後，未達6公里以上距離或6分鐘以上時間再為，應類
    推適用行為時處罰條例第85條之1第2項第1款規定，被告即
    不得對附表編號2、3、4之違規行為裁處。從而，被告逕以
    原告有附表編號2、3、4之違規變換車道之行為，各裁處原
    告罰鍰3,000元整並記違規點數一點之處分，該認事用法，
    尚有違誤。原告訴請撤銷附表編號2、3、4所示之處分，為
    有理由，應予准許。至於原告於附表編號1所為之違規行為
    ，被告依據處罰條例第42條暨處理細則第45條規定，開立裁
    決書，裁處原告「罰鍰3,000元整並記違規點數一點」之處
    分，並無違法。原告訴請撤銷為無理由，應予駁回。又本件
    事證已臻明確，兩造其餘攻擊防禦方法，核與判決之結果並
    無影響，爰不逐一論列，併此敘明。
七、本件第一審裁判費為300元，應由被告負擔四分之三，餘由
    原告負擔，爰確定第一審訴訟費用額如主文第2項所示。
據上論結，原告之訴為一部有理由，一部無理由，依行政訴訟法
第237條之8、第237條之9、第236條、第104條、民事訴訟法第79
條，判決如主文。
中    華    民    國  111    年    3    月     28     日
                  行政訴訟庭  法  官  楊富強

附表：
編號  受處分人  違規車牌號碼&000;0000; 原舉發通知單號碼   裁決日期及裁決書號碼 違規時間  違規地點  違規事實 違反法條  處罰主文 1 林儒棟 000000000號自用小客貨車                                              ZEB212777   110年10月18日高市交裁字第32-ZEB212777號 110年8月10日10時31分許 國道10號西向20.1公里                    行駛高速公路未依規定變換車道                        道路交通管理處罰條例第33條第1項第4款、第63條第1項第1款 罰鍰新臺幣參仟元整 ，並記違規點數一點 2 同上 同上 ZEB212778  110年10月18日高市交裁字第32-ZEB212778號  110年8月10日10時35分許 國道10號西向13.6公里  同上 同上 同上 3 同上 同上 ZEB212780  110年10月18日高市交裁字第32-ZEB212780號  110年8月10日10時36分許  國道10號西向11.8公里  同上 同上 同上                      4  同上                        同上                                 ZEB212779                            110年10月18日高市交裁字第32-ZEB212779號   110年8月10日10時37分許          國道10號西向8.5公里        同上  同上                        同上                
 
上為正本係照原本作成。
如不服本判決，應於判決送達後20日內，向本院提出上訴狀並表
明上訴理由（原判決所違背之法令及其具體內容或依訴訟資料可
認為原判決有違背法令之具體事實），其未載明上訴理由者，應
於提出上訴後20日內向本院補提理由書（上訴狀及上訴理由書均
須按他造人數附繕本，如未按期補提上訴理由書，則逕予駁回上
訴），並應繳納上訴裁判費新臺幣750 元。
中    華    民    國    111    年   3    月    28     日
                              書記官  邱秋珍